【裁判字號】    88,自,872
【裁判日期】    890317
【裁判案由】    公共危險
【裁判全文】
臺灣臺中地方法院刑事判決    八十八年度自字第八七二號
    自  訴  人  丙○○
    自訴代理人  辛○○
                庚○○
    被      告  戊○○
右列被告因公共危險案件，經自訴人提起自訴，本院判決如左：
    主  文
戊○○無罪。
    理  由
一、自訴意旨略以：坐落臺中縣潭子鄉○○村○○路○段龍興巷十八號、同路二段三
    三八巷十八號之鋼造石棉瓦貳層廠房為自訴人所有，原由案外人羅碧緞於民國八
    十三年八月二十三日以丁○○○股份有限公司（下稱波力公司）法定代理人身分
    向自訴人承租，租期自八十三年九月十日起至八十五年九月十日止，嗣租期屆滿
    ，波力公司負責人變更為案外人乙○○，乃另由乙○○於八十五年十月十八日代
    表波力公司續行承租上開廠房，租期自八十五年十月十八日至八十七年九月十日
    。乙○○雖為波力公司之法定代理人，惟波力公司在台之業務實際係由擔任波力
    公司總經理之被告戊○○負責處理，是被告戊○○對所承租之上開廠房負有善良
    管理之責，詎其竟疏於管理，於工廠下班後疏未切斷電源，且於廠房內私接延長
    線，並擅自在高壓電桶旁置放易燃物品甲苯，致上開出租廠房於八十六年六月十
    八日三時五十一分許因電線短路發生火災，使自訴人所有之上開廠房付之一炬，
    ，因認被告戊○○涉有刑法第一百七十四條第三項前段之失火燒燬現未有人所在
    他人所有建築物罪嫌。
二、按犯罪事實應依證據認定之，無證據不得推定其犯罪事實。又不能證明被告犯罪
    者，應諭知無罪之判決，刑事訴訟法第一百五十四條、第三百零一條第一項定有
    明文。刑事訴訟法上所謂認定犯罪事實之證據，係指足以認定被告確有犯罪行為
    之積極證據而言，該項證據自須適合於被告犯罪事實之認定，始得採為斷罪資料
    ；又事實之認定，應憑證據，如未能發現相當證據，或證據不足以證明，自不得
    以推測或擬制之方法，以為裁判基礎（最高法院二十九年上字第三一○五號、四
    十年台上字第八六號判例參照）。
三、訊據被告戊○○堅決否認有自訴人所指公共危險犯行，並辯稱：伊固為波力公司
    之總經理，為該公司在台灣之工廠實際負責人，波力公司承租上開廠房，並未於
    夜間從事生產，除保全系統外，並不使用其他電力，此次火災，應非用電負荷過
    重而起，且波力公司平日即有委請甲○○○○術顧問有限公司（下稱大雅電機公
    司）定期維修廠房電路，伊對波力公司用電之維護，已盡相當注意之義務等語。
    按自訴人認被告戊○○涉有右揭公共危險犯行，無非以波力公司向自訴人承租上
    開廠房後，曾在與自訴人出租之廠房一牆之隔處搭建鐵皮屋一座，火災發生後，
    自訴人所有之廠房全遭焚毀，惟波力公司之鐵皮屋竟毫無損傷，顯非單純失火，
    又火災後，尚未釐清火災責任及火災報告鑑定尚未製作前，被告戊○○未知會自
    訴人，即自行派員清理火場，益見被告情虛。又波力公司承租上開廠房，於工廠
    下班後疏未切斷電源，且於廠房內私接延長線，並擅自在高壓電桶旁置放易燃物
    品甲苯，始致上開出租廠房因電線短路發生火災，及波力公司所委請之大雅電機
    公司並未確實檢修廠房電路，廠房內之低壓變壓器早已腐銹而未更換，所製作之
    檢查表內容顯有不實等語為其主要論據。經查：
    （一）被告戊○○確為波力公司總經理，為該公司在台灣之工廠實際負責人一節
          ，已據被告戊○○於本院審理中及自訴人前對波力公司前任及現任董事長
          羅碧緞、乙○○提起公共危險自訴一案審理中（八十七年度自字第九六三
          號）分別到院證述在卷，並有波力公司相關文件及名片在卷憑，核與證人
          羅碧緞、乙○○於上開公共危險自訴一案中所述情形相符，信屬實在。
    （二）次查，自訴人所有上開廠房分別於民國六十七、八年間左右所興建、而波
          力公司則自民國七十二年間起，即開始向自訴人承租上開廠房，此為自訴
          人所自承，足見上開廠房係屬舊有建物而非新屋。另查，波力公司承租上
          開廠房從事網球拍之生產，該公司就廠房之電路系統，委請有大雅電機么
          司定期維修檢查，亦有波力公司與大雅電機公司間之維修合約一份及大雅
          電機公司於火災發生前之八十六年一月二十四日、八十六年二月二十六日
          、八十六年三月二十二日、八十六年四月二十四日、八十六年五月二十八
          日所製作之低壓用電巡查報表附於本院八十七年度自字第九六三號公共危
          險案件中可稽，核與證人即大雅電機公司代表人林炎欽及維修人員洪嘉評
          於本院審理中所證述維修事宜相符，核屬實在。自訴人雖以上開維修合約
          上未簽具日期亦未蓋用雙方公司大小章為由，質疑上開維修合約之真實性
          ，並就前揭巡查報表所載內容，質疑大雅電機公司未盡完善維修義務，但
          查，當事人互相表示意思一致者，契約即為成立，本不以簽立書面為必要
          ，自難僅據上開維修合約上未簽具日期亦未蓋用雙方公司大小章，即認上
          開維修合約為虛偽，更何況大雅電機公司代表人林炎欽及維修人員洪嘉評
          與被告戊○○或波力公司間，並無親屬或僱傭關係，其二人復經到院結證
          在卷，本院因認被告戊○○所辯稱：波力公司廠房之電路系統，委由大雅
          電機公司定期維修檢查一語，應可採信，足證被告戊○○負責經營波力公
          司對於公司用電之維修，應已盡注意之義務。至大雅電機公司依約進行定
          期維修檢查時，有無確實點檢？係屬另一問題，且因電路維修係屬專門技
          術，尚非一般人或事業經營者所能通曉，實難歸責於被告戊○○個人。
    （三）自訴人雖另謂被告戊○○未確實注意下班後應切斷電源，更於廠房內私接
          延長線，且擅自在高壓電桶旁置放易燃物品甲苯，始致上開出租廠房因電
          線短路發生火災云云。惟查，依本院八十七年度自字第九六三號及台灣高
          等法院台中分院八十八年度上訴字第七八號公共危險案卷中所附台中縣警
          察局火災調查報告書固推斷起火原因似自上開廠房一樓中間工作場西側靠
          第四根水泥柱附近發生電線短路引燃易燃物所致。惟經本院於前案中另函
          請中央警察大學鑑定火災原因，鑑定報告則謂上址一樓中間工作場燒毀較
          嚴重，研判該處為起火處所並無違背常情，另謂「火場電線之斷痕略分為
          工具斷痕、裂斷痕、壓斷痕、折斷痕、拉斷痕和熔斷痕七類，其中熔斷痕
          簡稱熔痕，又分為熱痕、短路痕、過載痕、漏電痕．．．又因發生在火災
          之前、後而分別稱為一次痕與二次痕，前者為火災之原因，又稱原因痕，
          後者為火災引起之結果，又稱結果痕．．．發現短路痕時，也必須和延燒
          之環境、整體電源系統等因素綜合考量後，才能據以研判是否有電器起火
          之可能性，本案因卷附短路之照片並非顯微照片，無法鑑別是否為短路之
          斷痕」，本院另據中興保全公司所存保全系統設定紀錄，認波力公司於火
          災發生當日夜間，員工確已全數下班而未從事生產，加以卷附資料尚不足
          以進一步確認起火之原因，乃係電線短路引燃易燃物所致，而波力公司復
          已將廠房電路之定期維修工作，交由專業之大雅電機公司負責，應認被告
          戊○○已盡相當之注意義務。
    （四）至依卷附照片所示，波力公司雖似有使用延長線之情形，惟依前所述，上
          開火災既末能進一步確定係電線短路引燃易燃物所致，尚難僅憑波力公司
          有使用延長線，即認上開火災係因使用延長線所致。又自訴人所提出其自
          火災現場取回庭呈之低壓變壓器，其上蓋雖有銹蝕情形，然上開低壓變壓
          器原掛於廠房內部之開關箱上方，業據證人洪嘉評證實在卷，而上開廠房
          因火災之故，屋頂及支架均告傾倒，該只低壓變壓器倒於地面上，有照片
          可資為證，其內部之絕緣油因而流失，自屬必然，且絕緣油非屬揮發性之
          溶劑，本不易因上蓋銹蝕有破洞而告揮發，加以自訴人所聲請訊問之證人
          己○○亦證述：如該只低壓變壓器故障，導致二次無熔絲開關短路，廠房
          內之電源，將因二次無熔絲開關短路而告切斷。據此推論，廠房內之電源
          即已斷路，又如何於上開廠房一樓中間工作場西側靠第四根水泥柱附近發
          生電線短路情形，加以上開廠房內部之開關箱位置之低壓變壓器，距離台
          中縣警察局火災調查報告書推測之起火點至少有十五公尺（自訴人自承經
          其實地測量），實難據論該只低壓變壓器為此次火災之發生原因。而廠房
          外之高壓變壓器及一次無熔絲開關，並未於此次火災中遭到任何燬損，其
          下所置放之大型鐵桶，其內縱存有甲苯，亦與此次火災之發生或擴大無關
          ，遑論為被告戊○○所抗辯係空桶，自訴人將之與起火原因混為一談，容
          有誤會。
四、被告戊○○雖為波力公司之總經理，且為該公司在台灣之工廠實際負責人，然波
    力公司承租自訴人所有上開廠房，火災發生時，波力公司並未於夜間從事生產，
    且除保全系統外，並未使用其他電力，加以波力公司平日即有委請大雅電機公司
    定期維修廠房電路系統，被告戊○○對波力公司用電之維護，應認已盡相當注意
    之義務，加以用電維修係屬專門技術，非一般人或事業經營者所能通曉，況依中
    央警察大學之鑑定報告，復無足夠證據可證明此次火災之起因，確係源於電線短
    路，尚難遽認被告戊○○有自訴人所指未盡相當防範注意義務之過失，此外復查
    無其他積極證據足資證明被告戊○○有何犯行，依前揭說明，自應為被告戊○○
    無罪之諭知。
據上論斷，應依刑事訴訟法第三百四十三條、第三百零一條第一項，判決如主文。
中      華      民    國      八十九      年      三    月    十七    日
                                臺灣臺中地方法院刑事第七庭
                                    法  官  林  宗  成
右正本證明與原本無異。
如不服本判決，應於送達後十日內向本院提出上訴狀（須附繕本），上訴於台灣高等
法院台中分院。
                                    書記官
中      華      民      國    八十九    年      三      月     廿       日


司法院資訊處製作；財團法人民間司法改革基金會備份。
